臺灣高雄地方法院刑事判決　　　　　　95年度簡上字第1159號
　　上　訴　人
　　即　被　告　甲○○
　　選任辯護人　陳豐裕律師
上列上訴人因毀棄損壞等案件，不服臺灣高雄地方法院高雄簡易
庭民國95年8 月31日95年度簡字第1356號第一審簡易判決（聲請
簡易判決處刑書案號：臺灣高雄地方法院檢察署95年度偵字第16
17號），提起上訴，本院判決如下：
    主  文
上訴駁回。
    事  實
一、甲○○與乙○○原係舊識，卻因細故而生嫌隙，甲○○遂支
    付丙○○新臺幣（下同）2,500 元及請客吃飯作為代價，與
    丙○○（業經本院93年度易字第1141號判決處拘役25日確定
    ）共同基於侵入住宅、毀損之犯意聯絡，2 人於民國）92年
    9 月1 日13時許，至高雄市左營區自治新村151 號乙○○之
    住處，經甲○○告訴丙○○關於乙○○屋內之位置後，由甲○○在屋外把風，丙○○則翻越乙○○庭院後門，再打開未
    上鎖之房屋大門，進入乙○○前開住處內，以將袋裝油漆擠
    破之方式，在乙○○前開住處內潑灑油漆，造成乙○○客廳
    3 人坐椅子1 張、1 人坐椅子2 張、小板凳1 張、茶几1 張
    及DVD 放映機1 台等物品污損、毀壞，足以生損害於乙○○
    。嗣乙○○報警，於該屋大門外喇叭鎖及後門框上採得丙○○沾有油漆之指紋，經檢察官對丙○○提起公訴，嗣經丙○○於本院審理時供出上情。
二、案經乙○○訴由臺灣高雄地方法院檢察署檢察官聲請簡易判
    決處刑。
    理  由
壹、程序事項：
一、「按另被告以外之人於審判外向法官所為之陳述，得為證據
    ，刑事訴訟法第159 條之1 第1 項定有明文。而該條項所稱
    『被告以外之人』，包括證人、共同被告、被害人等，立法
    理由係以其陳述係在法官面前為之，其任意陳述之信用性已
    受確定保障之情況下所為，應得作為證據。故本件邱明華於
    經法院裁定送觀察勒戒前，係以被告之地位向法官供述，雖
    無具結，依法即得作為證據。再司法院大法官會議第582 號
    解釋為確保被告對證人之詰問權，認證人於審判中，應依人
    證之法定程式，到場具結陳述，並接受被告之詰問，其陳述
    始得作為認定被告犯罪事實之判斷依據。至於被告以外之人
    （含證人、共同被告等）於審判外之陳述，依法律特別規定
    得作為證據者，除客觀上不能受詰問者外，於審判中仍應依
    法踐行詰問程式。其意旨在強調被告於審判中，對證人詰問
    權之行使，並非被告以外之人在審判外之陳述，仍須經被告
    行使詰問權，始具證據能力，否則被告以外之人在警局之陳
    述，幾無可能經由被告詰問，則同法第159 條之2 豈不成具
    文」，有最高法院93年度台上字第6761號判決參照。
    本件被告甲○○之辯護人以共同正犯丙○○於本院93年度易
    字第1141號案件中，係以被告身分所為供述，未經具結，主
    張證人即共同正犯丙○○於本院93年度易字第1141號案件之
    供述無證據能力云云，經查：
（一）共同正犯丙○○於本院93年度易字第1141號案件中所為之
      供述，其中於94年3月3日審判程序中之陳述（見本院93年
      度易字第1141號卷第89頁），對本件被告甲○○而言，係
      屬被告以外之人於審判外向法官所為之陳述，依刑事訴訟
      法第159條之1第1項之規定，得為證據。
（二）證人即共同正犯丙○○於本件被告甲○○所涉毀棄損壞案
      件中，經本院依證人丙○○之住、居所傳喚，上開證人傳
      票均於95年11月14日寄存證人丙○○之住、居所之派出所
      ，然證人丙○○於95年12月12日本院審判期日中未到庭，
      本院查詢證人丙○○之戶籍、在監押紀錄後，再對證人丙○○拘提，證人丙○○於96年1月19日本院審判程序中仍
      因拘提未獲未到庭乙節，此分別有本院送達證書、證人丙○○個人基本資料、台灣高等法院在監在押全國紀錄表、
      高雄市政府警察局鼓山分局96年1 月4 日高市警鼓分偵字
      第0960000320號函在卷可查，而依刑事訴訟法第178 條之
      規定，對於證人之到庭義務與制裁方式最嚴重之手段僅限
      於拘提，是本件證人丙○○確有客觀上不能受詰問之事實
      ，依上開判決意旨，本件證人丙○○於本院93年度易字第
      1141號案件中所為之供述，係以被告之地位向法官供述，
      雖無具結，依法即得作為證據。
貳、實體事項：
一、訊據被告甲○○矢口否認有何毀損、侵入住宅之犯行，辯稱
    ：該毀損行為係丙○○個人行為，沒有叫丙○○到乙○○家
    破壞云云；辯護意旨略以：丙○○於本院93年度易字第1141
    號案件中所為之供述與事實不符，因丙○○也是告訴人乙○○之工人，丙○○本來就知道乙○○住處，無庸被告帶路云
    云。經查：
（一）被告甲○○與告訴人乙○○原係舊識，卻因細故而生嫌隙
      ，被告遂支付丙○○2,500 元及請客吃飯作為代價，由丙○○於上開時間，至告訴人乙○○住處，經被告告知丙○○關於告訴人乙○○屋內之位置後，由被告在屋外把風，
      丙○○則翻越告訴人乙○○庭院後門，再打開未上鎖之房
      屋大門，進入告訴人乙○○住處內，以將袋裝油漆擠破之
      方式，在告訴人乙○○住處內潑灑油漆，造成告訴人乙○○客廳3 人坐椅子1 張、1 人坐椅子2 張、小板凳1 張、
      茶几1 張及DVD 放映機1 台等物品污損、毀壞，足以生損
      害於告訴人乙○○之事實，業經證人即告訴人乙○○於本
      院審理中結證稱：我在住處被潑油漆之前認識甲○○，不
      認識丙○○，我沒有印象有看過丙○○，我跟甲○○原本
      是朋友兼鄰居，在92年9 月之前我不願意把我家庭院借給
      甲○○放工具。甲○○從事房屋修繕業，把工具放在我家
      庭院大概約有10年，其中有些用剩的油漆廢料，92年5 、
      6 月間，我跟甲○○說我不想再跟你來往，叫甲○○把工
      具搬出去，甲○○問哪裡得罪我，我說你自己心理明白，
      我把甲○○的工具放在我家後面巷道那邊，甲○○在當天
      晚上就把這些工具搬走，有留一部分沒搬，之後甲○○沒
      有再跟我聯絡。我家被潑油漆時無人在家，當天除被潑油
      漆，無其他財物損失，因鑑識人員及調查員跟我講說指紋
      是丙○○的，我說我不認識丙○○。直到警察拘提丙○○
      前，我都沒有看過丙○○，嗣後丙○○在法院有承認是被
      甲○○僱用去搬走那些工具。我及家人沒有一個人認識丙○○，與丙○○沒有過節，無僱用過丙○○幫我家鋤草，
      我無僱用甲○○在我家鋤草，甲○○有時候帶工人來拿工
      具時，會順便幫我鋤草，我沒有主動請甲○○鋤草過，我
      不知道甲○○有僱用過幾個工人，其中我只認識戊○○，
      其他工人沒印象。案發之前，除了剛才所講和甲○○有放
      置東西不愉快的事情外，無跟其他人有糾紛等語（見本院
      95年12月12日審判筆錄第6 至11頁）。證人戊○○於本院
      審理中結證稱：我跟丙○○有受僱於被告，丙○○有到告
      訴人乙○○家拿過工具，我不知道丙○○到告訴人乙○○
      家潑油漆之事，我也不知道告訴人乙○○後來為何不讓被
      告放工具在告訴人乙○○住處，我不清楚丙○○多久跟被
      告聯絡一次，我不知道告訴人乙○○有無僱用過丙○○，
      但我看過丙○○在告訴人乙○○住處鋤草等語（見本院95
      年12月12日審判筆錄第3 至5 、9 頁）。而共同正犯丙○○於本院93年度易字第1141號案件中供述：我跟告訴人乙○○及其家人沒有過節，我只是照甲○○指示去工作，本
      件是甲○○跟乙○○之間的事，我只負責賺錢，當天甲○○叫我進去潑油漆，現在甲○○已經避不見面，我當天下
      午1 、2 點從後門爬牆進去告訴人乙○○家裡，甲○○告
      訴我位置之後，我就爬牆進去，當時告訴人乙○○客廳門
      未上鎖，是甲○○準備4 袋油漆，叫我帶2 袋進去用擠破
      袋子方式灑油漆，剩下2 袋，甲○○丟1 袋我丟1 袋去灑
      圍牆，那天甲○○付我2,500 元工資，甲○○還有請我去
      吃飯，之前我工資是1,000 元，我都承認檢察官起訴之犯
      罪事實，我剛才所述均實在等語（見本院93年度易字第11
      41號卷第88、89頁）。此外，復有本院93年度易字第1141
      號卷宗、判決在卷可查，本院認證人乙○○曾借出其住處
      庭院供被告擺放工作所需工具長達10年之久，有恩於被告
      ，當不致甘冒偽證風險，誣指被告上開犯行，證人乙○○
      之證述應可採信。至於證人戊○○之證述，可知證人戊○○對於被告與告訴人乙○○間或丙○○與告訴人乙○○間
      有無過節一事並不清楚，縱使證人戊○○曾見丙○○到告
      訴人乙○○家拿東西，無法證明告訴人乙○○與丙○○有
      認識，亦不能證明丙○○有受僱於告訴人乙○○乙節。綜
      合證人乙○○證述、共同正犯丙○○之供述可知，丙○○
      與告訴人乙○○既無嫌隙，並無主動為上開犯行之動機，
      自無不明所以即侵入告訴人乙○○住宅、毀損告訴人乙○○物品之理；且丙○○縱使有到告訴人乙○○住處庭院從
      事拔草、打掃及搬運物品工作，係因受僱於被告而聽從被
      告指示所為，丙○○並未見過告訴人乙○○，不認識告訴
      人乙○○等情，亦經丙○○供述在案（見本院93年度易字
      第1141號卷第48頁）。而丙○○與被告亦無嫌隙，丙○○
      自無設詞誣陷被告之必要。佐以被告自承曾僱用丙○○作
      雜工，有幫告訴人乙○○住處割草，因告訴人乙○○曾將
      其置放於告訴人乙○○住處庭院之工具丟到屋外，鄰居都
      有看見，且工具都有損壞等語（見94年度他字第4461號卷
      第11、12頁），被告甲○○因此心生怨懟，思加報復，而
      為本件犯行，顯非無因。被告上開所辯，顯係卸責之詞，
      不足為採，上開事實堪信為真正。
（二）綜上所述，本件被告甲○○之犯行，事證明確，洵堪認定
      ，應依法論科。
二、按被告甲○○行為後，如附表所示之相關法律均業經變更，
    並俱自95年7 月1 日施行，玆經整體比較結果，裁判時法並
    未較為有利，從而依刑法第2 條第1 項規定，自應適用各該
    行為時法，亦即修正前法至明。
三、核被告甲○○所為，係犯刑法第306 條第1 項之侵入住宅罪
    及第354 條之毀損罪。被告與丙○○就上揭犯行，有犯意之
    聯絡及行為之分擔，依修正前刑法第28條規定，皆為共同正
    犯。又被告以侵入告訴人處所之方法，潑灑油漆毀損前開客
    廳桌椅及DVD 放映機之目的，所犯上開2 罪，有方法目的之
    牽連關係，應依修正前刑法第55條規定，從一重之毀損罪論
    處。原審依刑法第2 條第1 項前段、刑法第354 條、第306
    條第1 項、修正前刑法第28條、第55條、第41條第1 項前段
    ，罰金罰鍰提高標準條例第1 條前段、廢止（原判決誤繕為
    修正）前罰金罰鍰提高標準條例第2 條之規定，審酌被告犯
    罪動機、目的、手段、始終無法與告訴人乙○○達成和解、
    告訴人乙○○所受損害、及被告否認犯罪，犯後態度欠佳等
    一切情狀，量處拘役30日，並諭知易科罰金之折算標準，其
    認事用法均無違誤，量刑亦稱妥適。被告以並未要求丙○○
    從事侵入住宅、毀損等犯行為由提起上訴，指摘原判決不當
    ，為無理由，應予駁回。
據上論斷，應依刑事訴訟法第455 條之1 第1 項、第3 項、第36
8 條，判決如主文。
本案經檢察官丁○○到庭執行職務。
中　　華　　民　　國　　96　　年　　2 　　月　　16　　日
                        刑事第二庭審判長法  官  邱永貴
                                        法  官  楊筑婷
                                        法  官  何佩陵
以上正本證明與原本無異。
本件不得上訴。
中　　華　　民　　國　　96　　年　　2 　　月　　16　　日
                                        書記官  張家瑜
┌──────────────────────────────────────────────────┐
│附表：                                                                                              │
├──────┬─────────────┬─────────────┬───────┬───────┤
│相關變更    │行為時法之內容            │裁判時法之內容            │比  較  理  由│備          註│
├──────┼─────────────┼─────────────┼───────┼───────┤
│罰金刑之貨幣│                          │刑法施行法第1 之1 條第1項 │刑法罰金之貨幣│              │
│單位        │                          │：「中華民國94年1 月7 日刑│單位，由「元（│              │
│            │                          │法修正施行後，刑法分則編所│指銀元）」變更│              │
│            │                          │定罰金之貨幣單位為新臺幣。│為「新臺幣」。│              │
│            │                          │」                        │              │              │
├──────┼─────────────┼─────────────┼───────┼───────┤
│刑法第306 條│1.罰金罰鍰提高標準條例第1 │1.罰金罰鍰提高標準條例第1 │刑法分則之罰金│行為時法有利  │
│、第354 條，│  條前段：「依法律應處罰金│  條前段、第5 條（未修正，│數額，亦視該分│              │
│罰金刑之上下│  、罰鍰者，就其原定數額得│   內容同左）             │則先前曾修正與│              │
│限          │  提高為2 倍至10倍」（註：│2.刑法施行法第1 之1 條第2 │否，而分別提高│              │
│            │  刑法係10倍）。          │  項：「94年1 月7 日刑法修│3 或30倍。    │              │
│            │2.同條例第5 條：「第1 條所│  正時，刑法分則編未修正之│              │              │
│            │  定得提高倍數之規定，於本│  條文定有罰金者，自94年1 │              │              │
│            │  條例修正後制定之法律，不│  月7 日刑法修正施行後，就│              │              │
│            │  適用之；本條例修正前公布│  其所定數額提高為30倍。但│              │              │
│            │  之法律，於本條例修正後修│  72年6 月26日至94年1 月7 │              │              │
│            │  正其罰金罰鍰數額或法律經│  日新增或修正之條文，就其│              │              │
│            │  全部修正而其罰金罰鍰數額│  所定數額提高為3 倍。」  │              │              │
│            │  未予變更者，亦同。」。  │3.刑法第33條第5 款：「罰金│              │              │
│            │3.修正前刑法第33條第5 款：│  ：新台幣一千元以上，以百│              │              │
│            │  「罰金：一元以上」。    │  元計算之。」            │              │              │
│            │4.結論：依上揭規定，及現行│4.結論：依上開規定，罰金刑│              │              │
│            │  法規所定貨幣單位折算新台│  ：                      │              │              │
│            │  幣標準條例第2 條，罰金刑│(1)上限：分別為新台幣9,000 │              │              │
│            │  ：                      │元（刑法第306 條）、新台幣│              │              │
│            │(1)上限：                  │15,000元（刑法第354 條）  │              │              │
│            │  銀元3,000元即新台幣9,0│(2)下限：均為新台幣1,000元 │              │              │
│            │    00 元（刑法第306 條） │ 。                       │              │              │
│            │  銀元5,000 元即新台幣15│                          │              │              │
│            │    ,000 元 （刑法第354 條│                          │              │              │
│            │    ）                    │                          │              │              │
│            │(2)下限：均為銀元10元即新台│                          │              │              │
│            │  幣30元（刑法第306 條、第│                          │              │              │
│            │  354 條）。              │                          │              │              │
├──────┼─────────────┼─────────────┼───────┼───────┤
│共同正犯    │修正前刑法第28條：二人以上│修正後刑法第28條：二人以上│              │不論依修正前或│
│            │共同實施犯罪之行為者，皆為│共同實行犯罪之行為        │              │修正後規定，均│
│            │正犯。                    │                          │              │為共同正犯    │
├──────┼─────────────┼─────────────┼───────┼───────┤
│牽連犯      │修正前刑法第55條：「一行為│修正後刑法第55條：「一行為│刪除牽連犯（即│修正後刑法第55│
│            │而觸犯數罪名，或犯一罪而其│而觸犯數罪名者，從一重處斷│原「、、犯一罪│，既刪除牽連犯│
│            │方法或結果之行為犯他罪名者│。但不得科以較輕罪名所定最│而其方法或結果│規定，則應依數│
│            │，從一重處斷」。          │輕本刑以下之刑。」        │之行為犯他罪名│罪併罰規定分論│
│            │                          │                          │者」）之規定。│併罰，自較適用│
│            │                          │                          │              │修正前刑法第55│
│            │                          │                          │              │條依牽連犯以一│
│            │                          │                          │              │罪論，更不利於│
│            │                          │                          │              │被告。        │
├──────┼─────────────┼─────────────┼───────┼───────┤
│易科罰金之折│1.修正前刑法第41條第1 項前│1.修正後刑法第41條第1 項前│易科罰金折算標│行為時法有利  │
│算標準變更  │  段：「犯最重本刑為5 年以│  段：「犯最重本刑為5 年以│準由銀元改為新│              │
│            │  下有期徒刑以下之刑之罪，│  下有期徒刑以下之刑之罪，│臺幣，且金額提│              │
│            │  而受6 個月以下有期徒刑或│  而受6 個月以下有期徒刑或│高            │              │
│            │  拘役之宣告…得以1 元以上│  拘役之宣告者，得以新臺幣│              │              │
│            │  3 元以下折算1 日，易科罰│  1,000元、2,000元、3,000 │              │              │
│            │  金。」                  │  元折算1 日，易科罰金。」│              │              │
│            │2.修正前罰金罰鍰提高標準條│2.罰金罰鍰提高標準條例第2 │              │              │
│            │  例第2 條：「依刑法第41條│  條刪除。                │              │              │
│            │  易科罰金…就其原定數額提│3.結論：以新臺幣1,000元、2│              │              │
│            │  高為100 倍折算1 日；法律│  ,000元、3,000折算1 日。 │              │              │
│            │  所定罰金數額未依本條例提│                          │              │              │
│            │  高倍數，或其處罰法條無罰│                          │              │              │
│            │  金刑之規定者，亦同。」  │                          │              │              │
│            │3.結論：以銀元100 元即新台│                          │              │              │
│            │  幣300 元以上，銀元300 元│                          │              │              │
│            │  即新台幣900 元以下折算1 │                          │              │              │
│            │  日（依上開規定及現行法規│                          │              │              │
│            │  所定貨幣單位折算新台幣標│                          │              │              │
│            │  準條例）。              │                          │              │              │
│            │                          │                          │              │              │
├───┬──┼─────────────┴─────────────┴───────┼───────┤
│整體比│行為│1.刑法第306 條：1 年以下有期徒刑、拘役、或「銀元300 元即新臺幣900 元以│修正前刑法第30│
│較結果│時法│  下，銀元10元即新臺幣30元以上罰金」。                                │6 條、第354 條│
│      │    │2.刑法第354 條：2 年以下有期徒刑、拘役、或「銀元500 元即新臺幣1,500 元│法定最低刑（罰│
│      │    │  以下，銀元10元即新臺幣30元以上罰金」。                              │金）較低；依牽│
│      ├──┼───────────────────────────────────┤連犯從一重處斷│
│      │裁判│1.刑法第306 條：1 年以下有期徒刑、拘役、或「新臺幣9,000 元以下，新臺幣│，亦較有利；且│
│      │時法│  1,000 元以上罰金」。                                                │易科罰金之金額│
│      │    │2.刑法第354 條：2 年以下有期徒刑、拘役、或「新台幣15,000元以下，新臺幣│較低，故整體觀│
│      │    │  1,000 元以上罰金」。                                                │察，仍以行為法│
│      │    │（刑法第306條、第354條第1項均未修正）                                 │較有利被告。  │
└───┴──┴───────────────────────────────────┴───────┘
